臺灣板橋地方法院刑事判決　　　　　　100年度簡上字第400號
公　訴　人　臺灣板橋地方法院檢察署檢察官
上　訴　人
即　被　告　朱嘉諺
上列上訴人即被告因妨害公務案件，不服本院100 年度簡字第
1162號，中華民國100 年3 月14日所為第一審簡易判決（聲請簡
易判決處刑案號：臺灣板橋地方法院檢察署100 年度速偵字第
641 號），提起上訴，本院管轄第二審之合議庭判決如下：
    主  文
上訴駁回。
    事實及理由
一、本案經本院審理結果，認第一審以上訴人即被告朱嘉諺所為
    係犯刑法第135 條第1 項之妨害公務罪，判處拘役二十日，
    如易科罰金，以新臺幣（下同）一千元折算一日，其認事用
    法均無違誤，量刑亦屬妥當，應予維持，並引用如附件所示
    第一審判決書記載之事實、證據及理由。
二、被告上訴意旨略以：伊於民國100 年1 月26日凌晨零時23分
    許，在位於新北市○○區○○路118 號2 樓之住處，固有以
    手推接獲報案後前來查看之警員范綱鮮，及以關門的方式將
    門撞到范綱鮮右肩之行為，惟並無妨害公務之犯行，辯稱：
    本案係因伊老婆打伊，伊才報警說老婆家暴，警方到場後，
    也有看到伊妻子，雙方已經沒事了，所以伊才關門，但因警
    員站在門口，妨礙伊關門，又不願意離開，伊才會用手將警
    員推開以免遭門夾到，再將門關上，伊關門是正當權利的行
    使，並無妨害公務之意思云云。
三、證人即被告之妻萬梨梨於警詢中所為之證述及證人即警員范
    綱鮮所製作之職務報告，雖均係被告以外之人於審判外之陳
    述，惟經本院於審判期日調查證據時提示被告並告以要旨後
    ，被告未於言詞辯論終結前就證據能力方面聲明異議，且本
    院審酌證人萬梨梨為被告之妻，證人范綱鮮則為依其職責到
    場處理疑似家暴案件之警員，前與被告素無仇怨，衡情當無
    構詞誣陷被告之動機，是渠等於案發後記憶猶新之際所為之
    證述，具有一定之可信性，如引為證據，應屬適當，依刑事
    訴訟法第159 條之5 第2 項之規定，即得作為證據。
四、經查：
(一)被告於上開時、地因與其妻萬梨梨發生衝突後，報警處理，
    警員范綱鮮獲報趕赴現場執行公務時，被告有用手推警員范
    綱鮮及在關門時，有以門撞擊警員范綱鮮右肩之行為等事實
    ，為被告所供承不諱，核與證人萬梨梨於警詢中、證人范綱
    鮮於本院審理中就此部分所為之證述大致相符，並有職務報
    告一紙附卷可稽，且經本院當庭勘驗蒐證錄影畫面屬實，勘
    驗結果為：畫面一開始是在被告住處門外，被告一直強調這
    是我家，畫面中被告太太坐在客廳沙發上，之後被告在樓梯
    間還有出手推警員的動作，之後就是逮捕的畫面（參見本院
    100 年12月30日審判筆錄第6 頁），是此部分之事實堪以認
    定，合先敘明。
(二)關於本案案發經過，證人范綱鮮於本院審理中證稱：「當時
    我接接獲勤務中心的通報說案發地點家暴，我們前往瞭解，
    ……當時被告有開門說沒有事，不需要我們警員，但基於另
    外一方的安全考量，所以我們要見到他太太，確定沒有事情
    才走，於是被告就生氣了，然後就關門撞擊到我的右肩，我
    還是不願意離開，然後被告就用手推我想把我推到門外，他
    作這個行為我有明確告訴他說這樣涉嫌妨害公務，我告訴他
    我要看到他太太安全才要離開，他還是很生氣，後來他也還
    是重複剛剛的動作，他看我不願意離開才讓我看他太太，我
    看他太太坐在椅子上在哭，不過他太太表示沒事，不過我們
    要依法作資料抄登才離開，然後被告又重複一樣的動作一次
    。……一直都是卡在門口，因為被告不讓我們進去，我們是
    在門口處看到被告的太太。……他要讓我看到他太太安全，
    他也願意配合我們，認為通報不是屬實，我們自然會離開，
    我們是合法進行職務上的處理。……是因為被告不願意配合
    ，所以我才會站在門口處。（檢察官問：當時被告有無拿證
    件出來讓你抄錄？）沒有。……我們是從一半錄影，因為一
    開始以為是單純的家暴事件，所以沒有錄影，因為被告有作
    剛剛敘述的暴力行為，我們才開始錄影，所以是第二次動作
    之後才錄影的。……第一次還沒有看到他太太，第二次推擠
    ，我們堅持要看他太太，他才讓我們看一下不讓我們進去，
    也只是在門口而已。……（畫面）中間有一段晃來晃去是被
    告用門撞我。畫面中看到的是咖啡色的門，在門外還有一道
    向外開的鐵門，被告是用那個門撞我的。（審判長問：畫面
    中已經看到被告的太太在沙發上，到底是什麼時候他太太才
    出現在沙發上？）我不清楚，是第二次動手撞我時，我撇進
    去看才看到他太太，我不曉得她何時的。（審判長問：第一
    次更早之前，被告是連客廳都沒有讓你看？）是的。」等語
    （參見上開本院審判筆錄第4 至7 頁），顯見本案發生，係
    被告報警陳稱該處有家暴案件後，警員范綱鮮等人依勤務中
    心指示，趕赴現場查看處理時，被告因與其妻之爭執已經告
    一段落，遂開門表示沒事了，便欲請警員離去，而警員范綱
    鮮仍欲進一步查證，雙方便發生衝突。
(三)按警察於公共場所或合法進入之場所，得對於合理懷疑其有
    犯罪之嫌疑或有犯罪之虞者，及有事實足認為防止其本人或
    他人生命、身體之具體危害，有查證其身分之必要者，查證
    其身分，警察職權行使法第6 條第1 項第1 款、第3 款定有
    明文。又警察因人民之生命、身體、財產有迫切之危害，非
    進入不能救護時，得進入住宅、建築物或其他處所，警察職
    權行使法第26條亦有規定。本案警員范綱鮮既然據報趕抵現
    場，且報案內容係有關家庭暴力案件，縱使被告之報案內容
    係指其妻對其施暴，然衝突過程中，被告亦有可能還手對其
    妻施暴，在報案內容涉及被告夫妻人身安全，及可能有人涉
    及傷害罪之情形下，警員范綱鮮自不可能僅憑被告所稱沒事
    了，或匆匆一撇其妻萬梨梨坐在客廳中，即逕行離去，何況
    被告本身為報案人，卻未讓警員等人進入客廳，即急著要讓
    警員離開，客觀上自易令人懷疑是否另有隱情。任何盡責之
    警員，均應依前揭警察職權行使法之相關規定，為防止被告
    與其妻遭受生命、身體之具體危害，及了解渠等是否有犯傷
    害罪之嫌疑，而查證被告夫妻之身分，並進一步查明渠等之
    生命、身體、財產是否有迫切之危害，以俾提供救護，當無
    疑義。是警員范綱鮮為查證上情，而要求與被告之妻萬梨梨
    見面會談，自屬執行公務之行為，且所謂之查證程度，固應
    依具體個案之情狀加以研判，惟無論如何，亦不能僅因萬梨
    梨出面陳稱沒事了，就認為一定沒事，至少也應觀察身為女
    性、體力較為弱勢，容易成為被害人之萬梨梨之身體狀況，
    並且與其有一定程度、一定時間之交談，以了解萬梨梨之神
    情樣態是否有異，是否有受迫而必須裝做沒事的情形，故就
    此而言，警員范綱鮮未直接離去，仍欲進一步訪談萬梨梨查
    證，顯仍屬其執行調查職務之合理範圍，並非無故停留在被
    告住所而不離去。況依被告所自承、證人范綱鮮所述及前揭
    蒐證錄影畫面所示，警員范綱鮮自始至終均未進入被告住處
    內，僅在被告門外之樓梯間（參見上開本院審判筆錄第6 、
    7 頁），是在此情形下，被告更無強行要求警員離去之正當
    理由，至少並無以強制力迫使警員離開其住處門口之權利，
    甚為灼然。
(四)被告雖又稱其係因為要關門，其妻要穿外褲，所以才會用手
    推擋在門口之警員范綱鮮，並且係因關門才會將鐵門撞到警
    員范綱鮮云云，然由上開蒐證錄影畫面中可清楚看出，被告
    住處門口有兩道門，若被告果真係為其妻更衣之故，關上內
    門上鎖，並請警員在外稍等即可，並無一定要將警員趕走，
    強行將外門關上之必要。且其既知警員當時係在執行公務，
    而其強行關門勢必會導致站在門口之警員范綱鮮受到撞擊，
    竟仍以手推警員後將門強行關上，則其具有對執行公務之警
    員施以強暴行為之犯意，至為明確。
(五)據此，被告上開所辯，均非可採，本案事證明確，被告犯行
    堪以認定。
五、核被告所為，係犯刑法第135 條第1 項之妨害公務罪。原審
    依刑事訴訟法第449 條第1 項前段、第3 項、第454 條第2
    項，刑法第135 條第1 項、第41條第1 項前段，刑法施行法
    第1 條之1 規定，並審酌被告對於依法前來查看有無家暴案
    件、執行公務之員警，以強暴方式推撞員警並關門撞擊員警
    范綱鮮右肩，不僅漠視國家公權力，亦侵害公務員之人格尊
    嚴與人身安全，犯罪所生危害非輕，兼衡被告之素行尚佳、
    智識程度、犯罪動機、目的、手段及犯後坦承犯行之態度等
    一切情狀，判處被告拘役二十日，如易科罰金，以一千元折
    算一日，其認事用法並無違誤，量刑亦屬妥適，應予維持。
    被告上訴意旨所執之前開理由，尚非足採，業如前述，其上
    訴為無理由，應予駁回。
據上論斷，應依刑事訴訟法第455 條之1 第1 項、第3 項、第
368 條、第373 條，判決如主文。
本案經檢察官褚仁傑到庭執行職務。
中    華    民    國   100    年    1     月    18    日
                  刑事第二十一庭審判長法  官  張紹省
                                      法  官  王瑜玲
                                      法  官  林維斌
以上正本證明與原本無異。
本件不得上訴。
                                      書記官  張馨尹
中    華    民    國   101    年    1     月    31    日
附錄本案論罪科刑法條全文：
中華民國刑法第135條第1項
對於公務員依法執行職務時，施強暴脅迫者，處三年以下有期徒
刑、拘役或三百元以下罰金。